臺灣臺南地方法院民事判決　　　　　　　99年度訴字第1226號
原　　　告　穎漢建設股份有限公司
法定代理人　胡炳昆
訴訟代理人　陳建欽律師
　　　　　　黃郁婷律師
被　　　告　胡美滿即億金工程行
　　　　　　黃全興
共　　　同
訴訟代理人　王正宏律師
上列當事人間請求侵權行為損害賠償事件，經本院於民國100年5
月25日言詞辯論終結，判決如下：
    主  文
原告之訴及其假執行之聲請均駁回。
訴訟費用新臺幣伍萬陸仟壹佰肆拾參元由原告負擔。
    事實及理由
壹、程序事項：
    按訴狀送達後，原告不得將原訴變更或追加他訴。但有下列
    各款情形之一者，不在此限：二請求之基礎事實同一者、七
    不甚礙被告之防禦及訴訟之終結者。民事訴訟法第255條第1
    項第2款、第7款定有明文。又所謂請求之基礎事實同一，係
    指變更或追加之訴與原訴之主要爭點有其共同性，各請求利
    益之主張在社會生活上可認為同一或關連，而就原請求之訴
    訟及證據資料，於審理繼續進行在相當程度範圍內具有同一
    性或一體性，得期待於後請求之審理予以利用，俾先後兩請
    求在同一程序得加以解決，避免重複審理進而為統一解決紛
    爭者，即屬之（最高法院99年度台上字第1653號判決意旨參
    照）。經查，本件原告原請求之訴訟主要爭點即是否因可歸
    責於被告未於地磚底部塗抹水泥粘劑至地磚空心、隆起之工
    作瑕疵，此與追加之請求權基礎民法第227 條不完全給付之
    損害賠償之爭點亦為是否因可歸責於被告未於地磚底部塗抹
    水泥粘劑至地磚空心、隆起之工作瑕疵兩者有其共同性，且
    兩請求間證據資料之利用亦有一體性，是原告所為訴之追加
    ，係基於同一基礎事實，且並未妨礙被告之防禦與訴訟終結
    ，揆之前揭規定，應予准許，合先敘明。
貳、實體事項：
一、原告起訴主張：
  (一)原告與被告於民國95年12月21日訂立工程契約，由被告承攬
    原告就被告位於臺南市○○路及文成三路交叉口之傑作七期
    房屋建案，簽訂包含增建部分之泥作工程承攬契約。另於96
    年3 月13日又就原告推出之傑作八期房屋建案，簽訂包含增
    建部分之泥作工程承攬契約，上開二份工程契約均約定由被
    告負責拋光地磚之鋪設工程。被告就系爭傑作七期工程負責
    施作店鋪：A、B、C、D、E、F、G、H、I、J、K、L、M、N、
    O、P、Q、R、S棟計19棟，住家：T、U、V、W、X棟計5 棟，
    共計24棟之泥作工程；就系爭傑作八期工程負責施作店鋪：
    A、B、C、D、E、F、G、H棟計8棟，住家：I、J、K、L、M、
    N、O、P、AA、AB、AC、AD 棟計12棟，共計20棟之泥作工程
    。
  (二)兩造依上開工程承攬契約之約定，被告對於其所負責鋪設之
    拋光地磚負有二年保固義務，工程之一部或全部走動、裂損
    、坍塌或其他損害，若因乙方（即被告）施工不良所致，被
    告須無條件修復，並負損害賠償責任。自98年1月2日起即陸
    續有承購戶反應，被告對於其所負責鋪設之拋光地磚，因貼
    合時未於地磚底部抹上水泥粘劑，導致地磚隆起或空心等施
    工不良之瑕疵情形，共計有傑作七期A、B、C、D、E、F、G
    、H、I、J、K 、L、M、N、P、S、V、W、X棟，傑作八期A、
    B、C、D、E、F、G、H 棟。就系爭工程有瑕疵一事，原告曾
    定期催告被告修補瑕疵，被告於原告告知上開瑕疵後，僅於
    98年1月8日修復局部空心部分傑作七期B、C、D、F、G、H、
    I 、K棟，於98年1月8日修復局部空心部分傑作八期B、E、F
    、G 棟，惟被告僅支付維修工資，但對於材料、室內裝潢、
    清潔及廢棄物清運等費用被告均未支付，並於98年底傑作七
    期B、D、F、G、H、I棟，傑作八期B、E、F、G棟未修繕部分
    皆嚴重隆起，原告並將瑕疵之地磚打除更換，且對於傑作七
    期A、E、J、L、M、N、P、S、V、W、X棟，傑作八期A、C、D
    、H 棟之瑕疵，經原告定期催告被告修補瑕疵後，被告仍拒
    絕修復。
  (三)按承攬人完成工作，應使其具備約定之品質及無減少或滅失
    價值或不適於通常或約定使用之瑕疵；工作有瑕疵者，定作
    人得定相當期限，請求承攬人修補之；承攬人不於前項所定
    期限內修補瑕疵者，定作人得解除契約或請求減少報酬；因
    可歸責於承攬人之事由，致工作發生瑕疵者，定作人除依前
    2 條之規定，請求修補或解除契約，或請求減少報酬外，並
    得請求損害賠償，民法第492條、第493條第1項、第494前段
    及第495條第1項分別定有明文。
  (四)查被告對於其所負責鋪設之傑作七期工程：A、B、C、D 、E
    、F、G、H、I、J、K、L、M、N、O、P、Q、R、S、T、U、V
    、W、X棟計24棟、傑作八期A、B、C、D、E、F、G、H棟計8
    棟，共計32棟之泥作工程拋光地磚，全數皆因貼合時未於地
    磚底部抹上水泥粘劑，導致地磚隆起或空心等施工不良之瑕
    疵，係可歸責於被告，原告因被告上開瑕疵，須將上開系爭
    傑作七期工程24棟、傑作八期8 棟，共計32棟之泥作工程瑕
    疵地磚全數拆除重做，致原告受有地磚打除貼合、室內裝潢
    、清潔及廢棄物清運等費用之損害，共計新臺幣（下同）5,
    563,447元，至99年7月止原告已支出1,351,200 元，故原告
    基於民法第493條第1項、第494前段及第495條第1項第491條
    、第231條及契約之法律關係，請求損害賠償共計5,563,447
    元，而被告胡美滿、黃全興為合夥關係，對外以億金工程行
    名義召攬業務，自應依民法第681 條規定負合夥人之損害賠
    償責任。
  (五)對被告答辯所為之陳述：
    1.被告黃全興辯稱億金工程行為獨資，被告胡美滿、黃全興
      並無合夥關係存在云云：
      被告黃全興固提出億金工程行之營利事業登記證其上記載
      為獨資，負責人為被告胡美滿，惟查，被告辯稱億金工程
      行乃係獨資，被告黃全興與億金工程行並無合夥關係云云
      ，顯為規避被告黃全興責任，實不足採。
    2.被告辯稱就系爭傑作七期工程、傑作八期工程已履行保固
      義務且保固期間已完成云云：
      (1)依兩造訂立之系爭傑作七期工程、傑作八期工程契約第
        壹拾陸條約定：「工程保固：1.工程全部竣工經甲方（
        即原告）驗收合格後，乙方（即被告）應開立授權甲方
        填寫到期面額為工程總價百分之10履約保證支票交付甲
        方，作為乙方履行本合約保固之擔保。2.本工程自全部
        竣工經甲方驗收合格接管之日起由乙方具結保固二年…
        」。故系爭傑作七期工程、傑作八期工程契約所定之工
        程保固，係指被告應工程全部完成、驗收合格並開立授
        權原告填寫到期日面額為工程總價百分之10履約保證支
        票交付原告，以作為被告履行本合約保固之擔保，辦妥
        上開保固手續之條件成就後，系爭工程保固期間始得起
        算，惟被告迄今仍未依上開約定開立保證支票辦理保固
        手續，故被告之保固期間未曾起算，其保固責任並未完
        成。
      (2)被告援引臺灣高等法院臺南分院99年度建上字第13號判
        決並無理由：本件與該案核屬不同訴訟標的，且該案尚
        上訴中，尚未判決確定，無既判力問題，更不會造成裁
        判矛盾。被告引該判決，稱已過保固期云云，只為規避
        其責，甚不可採。按民法第501條規定：「第498條及第
        499 條所定之期限，得以契約加長。但不得減短」，既
        為法律強制規定，其期限不得以任何方式短於民法上規
        定。本件承攬工程是建築物，按民法第499 條規定其發
        見期間為5 年；因被告未抹水泥黏劑為故意行為，按民
        法第500 條規定其發見期間為10年；縱兩造契約訂有保
        固期2年，依民法第501條規定，其發見期間不得短於同
        法第499條5 年之規定甚明。
    3.被告又辯稱就系爭傑作七期工程承攬契約未約定保固期間
      ，傑作七、八期工程之保固責任已罹於民法第498 條之一
      年時效云云，並非事實：蓋兩造於簽約當時係簽約2 份，
      各自保有1份，並已約定保固期間2年並自行填上，被告所
      提出之被證四係被告所保有，但被告未自行填上，但不得
      謂兩造就保固期間未為約定。蓋兩造於95年12月21日訂立
      系爭傑作七期工程承攬契約後，又於96年3 月13日簽訂傑
      作八期工程承攬契約，若兩造就系爭傑作七期工程承攬契
      約之保固期間未為約定，則兩造且會又於96年3 月13日簽
      訂傑作八期工程承攬契約，並就保固期間同樣約定為2 年
      ，可見被告主張系爭傑作七期工程承攬契約未約定保固期
      間云云，並非事實，顯不足採。
    4.關於爭點三本件承攬契約之瑕疵發見期間：本件拋光磚工
      程為建築物工程，如按民法第499 條之規定，其發見期間
      為5年；如按同法第500條規定，則發見期間應為10年：
      (1)本件承攬施作拋光地磚工程為建築物：
        被告援引建築法第8 條，並解釋建築物及地上工作物
          必須涉及到「結構體」才能被認為建築物云云。惟查
          ，建築法第8 條係解釋何謂建築法上之「建築物之主
          要結構」，非解釋「建築物」，被告並以涉及「結構
          體」才是建築物，更顯卸責之詞。
        貼黏地磚於地板，與水泥和著砂土於建築物頂蓋或牆
          柱一樣，均因附合於建築物而成建築物之構成分，均
          非破壞不可分離者。以本案為例，被告未抹水泥黏劑
          造成拋光磚隆起（被告亦自認），要修護，非破壞、
          打除地磚無法與地板分離，而分離之結果，使得地磚
          本身、貼黏的混凝土及地板本體，均受嚴重損壞。因
          此，黏貼地磚於地板上，應認已附合於房屋結構體而
          為建築物之一部。又按所謂建築物係指建築物本身結
          構體而言，然動產因附合於建築物本身結構體而成為
          不動產之重要成分，即為建築物之一部。所謂土地上
          之工作物，係指以人工作成之設施，建築物係其例示
          。而建築物內部之設備如天花板、樓梯、水電配置管
          線設備等，屬建築物之成分者，均為建築物之一部，
          應包括在內（最高法院92年台上字第1767號判決、臺
          灣高等法院96年建上易字第55號判決參照）。況查，
          縱僅將磁磚貼附於外牆，亦應認已為建築物之一部（
          臺灣高等法院85年重上字第343號判決參照）。
        按民法第499 條規定工作為建築物或其他土地上之工
          作物或為此等工作物之重大之修繕者，前條所定之期
          限，延為5 年。而所謂建築物參照上開最高法院及臺
          灣高等法院判決之意旨，均係指建築物本身結構體而
          言，然動產因附合而成為不動產之重要成分，而為建
          築物之一部者，即有民法第499 條之適用。查系爭傑
          作七期工程、傑作八期泥作工程，其中之地磚鋪設，
          地磚固屬動產，然因將地磚黏合於結構體之上，而附
          合成為不動產之重要成分，故為建築物之一部者，即
          有民法第499條之適用。
        另查，「動產因附合而為不動產之重要成分」，所稱
          附合，係非毀損不能分離，或分離需費過鉅者。貼地
          磚於建築物之樓地板，若要將地磚取起，則非毀損地
          磚，甚至破壞不能分離。總言之，地磚貼粘於樓地板
          ，即屬樓地板之一部。並非如被告所言，馬桶黏合於
          地板上，即認為馬桶為樓地板之一部分云云，蓋地磚
          貼粘於樓地板後其外觀、功能與樓地板相同（均為承
          重、踩踏之用），故地磚可因附合而為樓地板之重要
          成分，反之，馬桶黏合於樓地板上後，其外觀、功能
          與樓地板均屬不同（一為衛生之用，一為承重、踩踏
          之用）。
        本件是建築物，非裝修工程。被告一直將本件界定為
          裝修工程，顯為規避責任之說，實不可採。至於何謂
          裝修工程？所稱「裝修工程」者，按建築物室內裝修
          管理辦法第3條規定「本辦法所稱室內裝修，指除壁
          紙、壁布、窗簾、家具、活動隔屏、地氈等之黏貼及
          擺設外之下列行為：一、固著於建築物構造體之天花
          板裝修。二、內部牆面裝修。三、高度超過地板面以
          上一點二公尺固定之隔屏或兼作櫥櫃使用之隔屏裝修
          。四、分間牆變更」，上開建築物室內裝修管理辦法
          已「具體描述」裝修工程所包括之範圍與內涵，明示
          其一排斥其他，被告承攬原告系爭拋光磚工程，絕非
          裝修工程，被告指本件係裝修工程云云，更不可採。
        被告固提出最高法院95年度台上字第1074號判決及臺
          灣高等法院98年度上字第187 號判決，謂被告向原告
          承攬之工作為非屬土地上之工作物云云，查最高法院
          95年度台上字第1074號判決及臺灣高等法院98年度上
          字第187 號判決之事實均為「裝潢工程」，與本件被
          告向原告承攬之工作為建築物之「新建工程」，非如
          被告所言為裝修工程，兩者並不相同，非可比附援引
          。
        被告提出臺灣高等法院98年度上字第187 號判決之施
          作部位，係不屬建築法所定義的建築物：按建築法第
          8 條規定，建築物之主要構造包括樓地板，未包含非
          承重牆壁之牆壁。而本件之泥作工作內容係建築物之
          主要構造為樓地板，兩者在施工之部位當然不同。
        故應依民法第499 條規定「工作為建築物或其他土地
          上之工作物或為此等工作物之重大之修繕者，前條所
          定之期限，延為5 年」，立法目的在於建築物或工作
          物或其重大之修繕，或不易發見，或影響甚大，是立
          法強制延為5年。
      (2)被告顯係「故意」未抹水泥黏劑，造成地磚隆起：
        按行政院公共工程委員會編定，公共工程施工綱要規
          範『鋪地磚』篇，3.2.5 「舖貼工法」 (1)「厚砂漿
          工法」，B.「厚砂漿（軟底）工法－施工要求」，a.
          在舖貼面清理（洗）乾淨後，先舖佈一層指定之黏著
          乳膠劑或濃稠之純水泥漿液作為底材。b.其上至少舖
          佈[35mm]厚經工程司核可之黏著砂漿層（砂漿層之厚
          度應隨材料厚度增加而加厚）。其規定厚砂漿（軟底
          ）工法，定要加黏著底材。足見以「軟底」施工，端
          不可能不抹水泥黏劑，而本案即厚砂漿（軟底）工法
          。
        次按兩造合約第柒條第1 項規定，乙方（被告）簽約
          前以詳閱本合約及所有工程圖說（樣）、施工規範及
          施工說明書等，乙方完全明瞭且同意切實遵造而施工
          ；另按施工說明書第2 條水泥、砂、紅磚、磁磚、黏
          著劑、填縫劑等建材及臨時水電由甲方提供，可見磁
          磚以軟底舖陳，抹水泥黏劑為必要程序為被告所明知
          。
        查原證3 工程維修單，係另案被告提出於法院之證據
          資料，被告於原證3 亦自承地磚隆起原因，係因未抹
          水泥黏劑造成。且維修當時，仍未抹水泥黏劑。且按
          上開兩造合約第柒條第1項及施工說明書第2條磁磚以
          軟底舖陳，抹水泥黏劑係必要程序為被告所明知，且
          係被告故意違反上開兩造合約第柒條第 1項及施工說
          明書第2 條之規定，被告係故意不告知磁磚未抹水泥
          黏劑之工作瑕疵。又被告黃全興是富相當經驗之泥作
          工程師傅，系爭傑作七、八期有關泥作部分，統由黃
          全興指揮調度，難謂被告不知軟底舖陳，抹水泥黏劑
          為必要程序。被告承攬本案拋光磚工程部分，係承攬
          施工部分，為節省工作成本（偷工時），竟未抹水泥
          黏劑，根本其為故意行為。
        故依民法第500 條規定「承攬人故意不告知其工作之
          瑕疵者，第498 條所定之期限，延為5年，第499條所
          定之期限，延為10年」，被告顯為偷工時而未抹水泥
          黏劑，按該規定應延為10年。
    5.被告辯稱地磚空心或隆起，應該是地磚品質不佳云云，更
      不可採，顯係為掩飾其未抹水泥黏劑：
      (1)查系爭傑作七、八期拋光地磚之供應廠商有二，一為永
        建材行，一為加盈貿易公司。惟傑作七、八期，不同
        之材料供應商所提供之地磚，只要是被告施工者，無論
        60cm×60cm或80cm×80cm地磚皆有隆起情況，端不可能
        七期、八期，且兩家所供應之地磚皆品質不良。更可證
        明，係被告因貼合時未於地磚底部抹上水泥粘劑，導致
        地磚隆起或空心等施工不良瑕疵之事實。
      (2)被告出具工程轉讓同意書，只針對八期二樓（80cm×80
        cm拋光地磚）部分轉讓予永建材行。然查，不止八期
        二樓，包含八期其他樓層與七期，只要是被告施作皆有
        大面積隆起情形。被告承攬系爭傑作七期、八期，七期
        先施工再施作八期。設八期二樓部分之地磚不良（這只
        是假設，原告否認），即表示其他樓層與七期之地磚品
        質合格，若按照被告說法，因八期二樓部分80cm×80cm
        拋光地磚品質不良不敢施作，才轉由永建材行施作，
        卻為何包括八期其他樓層及七期全部，只要是被告施作
        都也隆起？或，設若其他樓層與七期之地磚品質均不良
        （原告否認有任何地磚品質不良），被告係地磚施作工
        程之承攬人，為何未早於七期施工時盡告知地磚不良之
        義務，直到八期二樓才告知？
      (3)且被告亦不否認於施作系爭工程拋光地磚時未於地磚底
        部塗抹水泥粘劑，僅辯稱係原告所提供之地磚平整度不
        佳與地磚底層表面粉質現象云云，原告僅否認之，蓋若
        原告所提供之地磚真有地磚平整度不佳或底層表面粉質
        現象，則被告為一專業泥作包工業，於施作時即可發見
        並要求更換，惟被告於施作系爭工程拋光地磚時，並未
        向原告反應原告所提供之地磚有地磚平整度不佳或底層
        表面粉質現象，現方有此主張，可見此為被告臨訟卸責
        之詞。
    6.被告又辯稱係爭傑作八期工程A-H 棟、I-AB棟、M-AD棟，
      二樓部分拋光地磚轉由永建材有限公司施作云云，惟系
      爭工程轉讓同意書，對原告自始不生任何效力。縱被告私
      下逕轉由永建材行施作，原告仍得依系爭承攬契約對被
      告主張權利：
      (1)按第三人與債務人訂立契約承擔其債務者，非經債權人
        承認，對於債權人，不生效力。民法第300 條定有明文
        。惟查，原告並不承認上開債務承擔，且於被告所提出
        之工程轉讓同意書上所為簽名之人「陳明興、曾傳寶」
        均非原告之法定代理人，且原告亦未授權「陳明興、曾
        傳寶」同意上開債務承擔，此節亦為被告所明知，蓋被
        告與原告所訂立之系爭傑作七期工程、傑作八期工程契
        約，其上均為原告之法定代理人。故被告與第三人永
        建材有限公司訂立契約承擔被告之債務，並未經原告承
        認，對於原告本不生效力。況查，永建材有限公司並
        無「王冠凱」此人，故上開工程轉讓同意書上所載之債
        務，並非即由永建材有限公司承擔。
      (2)次查，工程轉讓同意書係由被告出具，應詳知其內容。
        然系爭工程轉讓同意書中有「呈報穎漢建設公司（即原
        告）定案」字樣，且工程轉讓同意書中有「穎漢建設：
        」之簽名欄位，而其簽名欄位空白，並無原告簽認，權
        利主體既無簽名確認，此轉讓同意書何來有效，且原告
        自始不知有此轉讓同意書，權利主體既不知其事，更無
        簽名，此轉讓同意書當然無效！被告明知此同意書須經
        原告定案，且須原告簽名，原告未簽名更不知其事，被
        告卻未直接通知原告，亦未要原告簽名即擅自轉讓工程
        ，實在匪夷所思。
      (3)又按系爭所訂「工程承攬合約書」第捌條「… (甲方派
        駐現場之人員僅負責監督乙方履行本合約規定範圍內之
        工作，若有任何本合約範圍外之約定，均應另行簽約，
        否則對甲方不生效力）…」，合約中特別以括符標示，
        除現場監工人員不得為工程變更事項（更何況工程轉讓
        ）外，有工程事項變更，更須由權利主體，即承攬合約
        之雙方當事人另書面約定。換言之，被告不可能不知道
        工地監工人員（包含陳明興及曾傳寶）僅負責工程監督
        ，並無任何權限簽署同意變更契約內容，更況乎工程轉
        讓；而工程變更，更須由原告書面簽署。故系爭工程轉
        讓同意書對原告根本不生效力。
      (4)關於系爭工程轉讓同意書，證人庭訊過程，不無重大疑
        點，茲就1月13日庭訊證人證述分述如下：
        被告訴訟代理人：「其上有經理陳明興之簽名，是否
          是你所簽？」證人陳明興：「是」；原告訴訟代理人
          ：「你簽該份同意書，當時你在穎漢是擔任何職務？
          」證人陳明興：「我只來支援兩個月」。既是經理職
          務，證人為何不回答「是經理」，而只是回答「來支
          援」，且「只兩個月」？相反地，若「只是支援兩個
          月」，為何證人在「經理：」欄位下簽名。
        被告訴訟代理人：「當初為何會簽該份工程轉讓同意
          書？」證人陳明興：「因為億金工程行表示磁磚品質
          有問題，穎漢公司的工地主任曾傳寶打電話告訴我，
          我、永、億金、穎漢工地主任要一起協調簽這份工
          程轉讓同意書，大家簽完名後交給曾傳寶，我簽名是
          確認該工程以後施工的施工品質與億金無關，工程款
          要付給將來施作的人」；原告訴訟代理人：「公司是
          否有請他做代理人或負責人責任該工程？」證人陳明
          興：「我只是幫忙，其他都是由工地主任決定」；證
          人陳明興：「那時我只負責施工上沒有問題，我就Ｏ
          Ｋ了」。既然「只是幫忙」「只負責施工」，為何有
          權「確認該工程以後施工的施工品質與億金無關」？
          又為何在「經理」欄下簽名？而「經理」竟然不知工
          程變更須書面，且須經原告公司簽暑，原告公司未授
          權予陳明興，為何陳明興竟然逕自簽名工程轉讓？原
          告公司根本即無工地經理一職，陳明興亦非擔任經理
          。更無法理解的是，陳明興、永建材行、億金工程
          行（被告）、工地主任逕自「協調」，卻忽略契約主
          體即原告，而前已述，被告早即知工程變更須經原告
          書面簽署。
        原告訴訟代理人：「簽署時，公司是否知道？」證人
          陳明興：「工地主任有轉達」原告訴訟代理人：「你
          怎麼知道工地主任有轉達？」證人陳明興：「我忘了
          」。證人既然「忘了」，又怎會慷他人之慨地確知回
          答「工地主任有轉達」簽署事？若陳明興為原告之經
          理，則經理職務高於主任職務，為何工程變更如此重
          大事，陳明興不呈報原告公司，而要由工地主任「轉
          達」！
        揆諸證人證詞，均無法證實系爭工程轉讓同意書經過
          原告同意，只知道被告與證人等「共同」簽署一張同
          意書。而事實上原告自始均不知其事，亦未簽署同意
          。
      (5)再者，系爭傑作八期工程A-H 棟、I-AB棟、M-AD棟二樓
        部分拋光地磚並非永建材有限公司施作，實際之施作
        人員仍為被告之人員黃全興、黃智顯，此可由施工當時
        由工地主任逐日記載之工程日報表，系爭傑作八期A-H
        棟、I-AB棟、M-AD棟泥作工程，不論施工區域為1樓、2
        樓、3樓、4樓、5 樓，或工項為貼地磚、貼二丁掛、抿
        石子、補修粉刷均由黃全興、黃智顯施作可知，可見被
        告謂系爭傑作八期泥作工程A-H棟、I-AB棟、M-AD 棟，
        二樓部分拋光地磚轉由第三人永建材有限公司施作，
        故無須負保固責任云云，顯非事實，並不可採。
  (六)原告亦得按瑕疵給付之規定，請求被告賠償損害：
    1.按因可歸責於債務人之事由，致為不完全給付者，債權人
      得依關於給付遲延或給付不能之規定行使其權利；因不完
      全給付而生前項以外之損害者，債權人並得請求賠償。民
      法第227 條第1項、第2項分別定有明文，其所規定行使權
      利主體係「債權人」非「所有權人」，合此敘明。
    2.本件基於承攬之合致訂定契約，被告即債務人對原告即債
      權人即負有給付義務，既被告對原告負有給付義務，而被
      告未依債之本旨給付（瑕疵給付與加害給付），因故意過
      失致原告受有損害，原告即得以「債務不履行」之規定對
      被告主張權利，無論實務或學界，是有關民法第227 條之
      請求權人，亦未以所有權人為必要。
    3.追溯拋光地磚隆起結果之原因，係起因於被告故意過失未
      抹水泥黏劑，有被告於工程維修單簽名可證，而被告未抹
      水泥黏劑此一行為當時，承攬關係持續中，原告為此法律
      關係之債權人，嗣後因而導致隆起結果之發生，被告即債
      務人即應對此結果之發生負責。換言之，因可歸責被告未
      抹水泥黏劑之事由，當拋光地磚隆起之結果發生時，即追
      溯到原因之可歸責時原告係債權人，原告自得本於債權人
      地位按民法第227 條之規定請求被告賠償損害。
  (七)原告除得按「瑕疵給付」之規定向被告請求損害賠償外，並
    得主張「加害給付」之損害賠償，茲分述如下：
    1.被告承攬系爭拋光地磚之範圍，係緊密貼黏地磚附合於樓
      地板之「施工」部分，即貼黏地磚之人工勞力，而拋光地
      磚及水泥、砂等材料，由原告所提供，換言之，除施作之
      人工外，主材料均由原告提供予被告施工。
    2.本件所主張者，除「瑕疵給付」之請求外，尚包括「加害
      給付」之請求。按民法第227條第2項規定，因不完全給付
      而生前項以外之損害者，債權人並得請求賠償，所稱「以
      外之損害」於本事件，即指除了承攬之勞力以外之其他損
      害。被告辯稱本件依照原告起訴之基礎事實內容，似乎應
      該就是修補費用償還請求云云，逕將原告之主張自動縮減
      為只有修補費，企圖混淆，似非所當，且一再忽略本件係
      有包含加害給付之請求。且96年第8 次民庭會議，決議文
      開宗明義第1點即明白表示「民法第495條所規定之損害賠
      償不包括加害給付之損害」。
  (八)被告因故意或過失未抹水泥黏劑，造成拋光磚隆起，自有瑕
    疵給付及加害給付之適用，且按民法第125條規定，本件未
    罹於時效。茲分述如下：
    1.民法第495 條規定之損害賠償請求權，以瑕疵因可歸責於
      承攬人之事由即可，不以承攬人有故意或過失為必要。若
      定作人依民法第495 條規定請求損害賠償，以瑕疵因可歸
      責於承攬人之事由而生者為限，此係承攬人對定作人之瑕
      疵擔保責任內容之一。而瑕疵擔保責任乃法定責任，不以
      承攬人有故意或過失為必要，即承攬人應負無過失責任（
      最高法院87年台上字第2835號、98台上721 號判決參照）
      。
    2.按民法債編之規定係關於不完全給付之責任，係以故意或
      過失為要件（民法第220 條以下參照）。次按民法債各篇
      關於承攬之規定，定作物有瑕疵，承攬人如有可歸責之事
      由，即應負損害賠償責任，是瑕疵擔保責任乃法定責任，
      不以承攬人有故意或過失為必要；而民法債總關於不完全
      給付之規定，以債務人故意或過失造成損害之結果為要件
      ，即負損害賠償責任。民法第495條第1項所定之損害賠償
      請求權與不完全給付而生之損害賠償請求權係不同之訴訟
      標的，雖不完全給付與瑕疵擔保責任係屬二個不同之責任
      體系，各有其規定之要件，得同時存在。即定作人於一請
      求權不存在時，非不得另依他請求權請求承攬人賠償損害
      （最高法院87年台上字第2835號、98台上721 號判決參照
      ）。
    3.在不同責任體系下，不完全給付與承攬人之瑕疵擔保責任
      ，核屬不同要件，各有其規定，當然得同時存在。原告就
      分別其要件規定主張，屬請求權競合，並無不妥。被告辯
      稱「若僅因定作人改以不完全給付請求權之規定請求修補
      費用之損失（被告再次將原告之訴求，縮減為修補費用）
      ，即率然將承攬章節特別規定之瑕疵發現期間完全排除…
      」云云，實已疏漏本件除可歸責被告之事由外，並因被告
      故意過失未抹水泥黏劑（原證3 被告也簽名承認），導致
      損害之結果，亦符合被告就不完全給付與加害給付之責任
      要件。被告之詞，似稍斷章。
    4.被告援引臺灣高等法院臺中分院91年度上字第228 號判決
      ：「…經上訴人驗收為良品而予入庫，自不得謂被上訴人
      有可歸責事由可言，故本件無不完全給付之適用…」，該
      判決係以是否可歸責於承攬人之事由，論有否適用不完全
      給付，足見工作發生瑕疵之損害，得否依民法承攬章節，
      並再另依不完全給付損害賠償請求權之規定，應就其要件
      是否符合論斷。
    5.本件因被告未抹水泥黏劑，致拋光磚隆起，使原告受有損
      害，原告爰依民法第227條第1項，向被告請求承攬報酬賠
      償，是瑕疵給付損害賠償；依同條第2 項，向被告請求材
      料之損害賠償（包含打除隆起之工資、拋光磚及水泥之材
      料費、打除導致樓地板損害之修補費），是加害給付損害
      賠償。
    6.綜上所述，原告所請求者，除施工費外，尚包含被告故意
      過失未抹水泥黏劑所造成之加害給付賠償，非被告所稱「
      修補費用償還請求」。原告自得依民法關於不完全給付之
      規定向被告請求賠償絕對有理。而按民法第125 條規定，
      請求權時效為15年，本件未罹於時效。
  (九)並聲明：1.被告應連帶給付原告新臺幣5,563,447元，及自
    起訴狀繕本送達被告翌日起至清償日止，按年利率百分之五
    計算之利息；2.訴訟費用由被告負擔；3.願供擔保請准宣告
    假執行。
二、被告則以：
  (一)被告胡美滿即億金工程行與黃全興間就本件系爭工程並無合
    夥關係存在：原告於起訴狀主張被告黃全興係與億金工程行
    胡美滿為合夥關係，故應負連帶責任云云，然查，億金工程
    行乃係獨資，被告黃全興與億金工程行並無合夥關係存在，
    原告所提出之原證物1、2號之契約書亦係記載黃全興為億金
    工程行之代理人，而非本人，更無合夥關係存在，故原告主
    張被告黃全興應負連帶責任云云，當無理由。
  (二)系爭傑作七期與傑作八期之泥作工程，被告已履行保固義務
    且保固期間已屆滿，詳細說明如下：
    1.原告所主張之傑作七期與傑作八期之泥作工程保固責任與
      保固期間之爭議，在鈞院另案97年度建字第32號民事判決
      業成為爭點，並經鈞院做成判決理由認定被告億金工程行
      有履行保固義務且保固期間早已完成，原告對該案雖不服
      而提起上訴，經臺灣高等法院臺南分院99年度建上字第13
      號判決亦認定被告已經完成系爭傑作七期、八期的工程、
      驗收及保固，故被告主張已履行保固義務且保固期間已屆
      滿當屬有據。
    2.另案97年度建字第32號民事判決經整理爭點，其中第一個
      爭點即是億金工程行是否完成傑作七期、八期工程、驗收
      及保固？臺灣高等法院臺南分院99年度建上字第13號判決
      亦將億金工程行是否完成傑作七期、八期工程、驗收及保
      固列為爭點。其中另案97年度建字第32號民事判決認定「
      是堪認原告（即億金工程行）在96年10月1 日已經完成系
      爭傑作七期之工程，並在96年12月17日完成系爭傑作八期
      工程，且因代表被告（即穎漢建設公司）之曾傳寶都在系
      爭工程現場知悉系爭工程已經完工而無須原告通知被告完
      工及驗收」、「再參以原告（即億金工程行）於系爭工程
      完工、驗收後，自97年11月30日起至98年1 月30日止，曾
      多次應被告（即穎漢建設公司）之請求進行系爭工程之保
      固維修乙節，亦有原告提出之工程維修單13紙附卷可憑，
      被告亦不否認原告有進行各該工程維修單所載之維修工作
      ，堪信原告主張其在系爭工程驗收後，亦有依約進行保固
      工作乙節為真實，則原告（即億金工程行）亦無違反兩造
      間之保固責任約定。」；臺灣高等法院臺南分院99年度建
      上字第13號判決亦持相同認定。
    3.由上說明可知，被告對於傑作七期及傑作八期之泥作工程
      保固責任已經完成、保固期間亦已屆滿，故原告之請求並
      無理由。
  (三)系爭傑作七、八期工程之鋪設拋光地磚之泥作工程，其瑕疵
    發現期間，應適用民法第498 條一年瑕疵發現期間之規定，
    而非民法第499 條五年瑕疵發現期間之規定，且本件原告已
    經逾越498 條所規定一年之瑕疵發現除斥期間。詳細說明如
    下：
    1.關於「地磚」之鋪設工作，是否屬於民法第499 條所稱之
      「工作為建築物或其他土地上之工作物或為此等工作物之
      重大之修繕者」？被告採否定之主張與看法，理由如下：
      (1)原告以「動產因附合於建築物本身結構體而成為不動產
        之重要成分，即為建築物之一部。」作為其主張之理由
        。然查，動產與不動產附合後之權利歸屬問題，屬於物
        權法所欲解決之問題，與定作人及承攬人間關於瑕疵發
        現期間之契約關係乃屬兩事，原告對此有所混淆，顯有
        不當。
      (2)依照建築法第四條規定「本法所稱建築物，為定著於土
        地上或地面下具有頂蓋、樑柱或牆壁，供個人或公眾使
        用之構造物或雜項工作物。」；同法第八條規定「本法
        所稱建築物之主要構造，為基礎、主要樑柱、承重牆壁
        、樓地板及屋頂之構造。」，上開建築法規具體描述「
        建築物」之要件與內涵，但完全沒有提到「地磚」是建
        築物之必要內容，蓋無論是地磚或是大理石地板，甚至
        是木質地板或塑膠地板，都是屬於對樓地板進行表面裝
        修而已，可有可無，不能認為地磚工程之工作內容就是
        「建築物」，二者有極大的不同，不可不辨。
      (3)臺灣高等法院新近之98年度上字第187 號判決意旨亦指
        出關於「泥作石材貼面及木作」等裝潢工程，其瑕疵發
        現期間應適用民法第498 條規定為一年。該案之不爭執
        事實亦即基本事實為「兩造於93年11月23日訂立系爭裝
        潢工程承攬契約，由被上訴人承做上訴人桃園絕色汽車
        旅館之整體設計、泥作石材貼面及木作等裝潢工程，被
        上訴人依約應自正式驗收合格之日起，負1 年之保固責
        任。」就其施作之內容而言性質上與本件被告所負責施
        作之泥作工程內容有相同之處，特別是該案其中的泥作
        石材貼面部分更是與本案的泥作地磚一樣，均是施作於
        結構體表面上之石材或地磚。該案臺灣高等法院之判決
        認定就此一包含泥作工程之裝潢工程，其瑕疵發現期間
        應適用民法第498條規定為1年的瑕疵發現期間，其判決
        理由節錄如下：「經查兩造所訂系爭裝潢工程承攬合約
        書第17條約定：『本工程自正式驗收日起保固壹年，於
        保固期間內確因施工不良或材質不佳而造成損害，乙方
        （即被上訴人）應負責維修，倘有損害，乙方應負賠償
        責任…』，兩造既約定系爭裝潢工程之保固期間為1 年
        ，上訴人主張系爭裝潢工程屬建築物之重大修繕，其瑕
        疵發現期間為5 年云云，為不足取，上訴人就系爭裝潢
        工程瑕疵請求修補之瑕疵發現期間應為1 年。」本案兩
        造亦有約定保固期間為2 年，故原告主張瑕疵發現期間
        為5 年云云，應無理由。
    2.關於民法第499 條「工作為建築物或其他土地上之工作物
      或為此等工作物之重大之修繕者，前條所定之期限，延為
      五年」之解釋適用，應從體系角度予以說明：
      (1)在體系解釋上，本條所謂之建築物及地上工作物，因有
        重大之修繕者之規定存在，所以，所謂之建築物及地上
        工作物必須是涉及到結構體之部分才能認為屬於建築物
        ，若屬於裝修工程之部分，因不涉及到結構體，連所謂
        之重大之修繕者之程度都無法達到，更遑論建築物之要
        件，所以，地磚之鋪設不屬於結構體的施作，有些建物
        甚至可以不鋪設任何地磚或大理石，而保持清水模之狀
        態，是以，地磚當不屬於建築物或工作物或重大之修繕
        之範疇。
      (2)再者，與民法第499 條條文文字相同，且同屬民法承攬
        節第513 條法定抵押權之規定「承攬之工作為建築物或
        其他土地上之工作物，或為此等工作物之重大修繕者，
        承攬人得就承攬關係報酬額……」，就此條之條文解釋
        ，最高法院95年度台上字第1074號判決意旨，即針對大
        樓結構體以外之裝修部分，認為不是新建建築物或工作
        物，也不屬於重大修繕之情形，換言之，有涉及到結構
        體之部分才能認為屬於新建建築物或重大修繕，否則，
        僅是表面的裝修，均不能認為是建築物或重大修繕。是
        以，基於同屬民法承攬節內且條文用語相同，在體系解
        釋上，對於民法第499 條之「工作為建築物或其他土地
        上之工作物或為此等工作物之重大修繕者」與民法第51
        3 條之「承攬之工作為建築物或其他土地上之工作物，
        或為此等工作物之重大修繕者」之條文規定，當應作相
        同解釋，亦即應認為涉及到「結構體」之部分才能認為
        屬於建築物或重大修繕，否則，僅是表面的裝修，均不
        能認為是建築物或重大修繕。
      (3)綜上說明，本件地磚之泥作工程，是屬於結構體以外之
        裝修工程，不論是鋪設地磚也好，鋪設木質地板也罷，
        均與結構體之施作無關，既不符合建築物或工作物之要
        件，也不符合重大修繕之要件，故本件系爭之地磚工程
        ，其瑕疵發現期間僅有一年，應甚為明確。
    3.進一步言，原告於其起訴狀上所附之原證物三號之「售後
      客戶反應處理表」，原告對於為客戶修補地磚後，原告與
      購屋客戶間就該地磚之保固期限也是僅約定為一年，是以
      ，原告本身亦認為關於地磚之瑕疵發現期間僅有一年，其
      在本案主張系爭地磚之瑕疵發現期間要有五年云云，顯然
      毫無理由，蓋其身為建設公司對於購屋客戶只要負一年的
      保固責任，卻要求施作地磚的泥作廠商要負5 年的保固責
      任，顯無理由。
    4.綜上說明，本件原告已經逾越民法第498條規定一年的瑕
      疵發現期間，故其主張被告應負瑕疵修復責任云云，當無
      理由。縱令本件兩造有以契約約定保固兩年，故將瑕疵發
      現期間延長為兩年，則依前開說明可知，鈞院及臺灣高等
      法院臺南分院均認為被告就本件系爭工程之兩年保固責任
      均已經完成，所以，被告已經免責，亦即被告已經免除瑕
      疵修補等責任，故原告在保固期間屆滿後始提出瑕疵修補
      等主張均無理由。
  (四)原告已經罹於瑕疵發現期間之除斥期間規定，當不得再主張
    瑕疵修補或請求償還瑕疵修補費用。
    1.傑作七期保固完成之說明：依照被告所提出之被證物四號
      傑作七期工程承攬合約書第16條工程保固規定，該條第二
      項雙方並未約定保固年限，故應依照民法第498條第1項規
      定保固期間為一年。在鈞院另案97年度建字第32號判決理
      由中雖認傑作七期之保固期限應與傑作八期保固期限同為
      2 年，縱原告於另案原審辯稱系爭工程驗收日之96年12月
      27日及同年月24日，系爭工程之2 年保固期限亦均已屆滿
      ，被告已經完成系爭工程合約之保固責任。
    2.傑作八期保固完成之說明：依照原告於起訴狀所提出之原
      證物二號傑作八期工程承攬合約書第16條工程保固規定，
      該條雙方約定保固年限為二年。若以，原告所主張是在96
      年12月24日對傑作八期進行驗收，而且依照原告所提出之
      資料亦無從證明被告有驗收時之瑕疵未修補之情形，且證
      人即原告之工地主任亦證稱被告瑕疵已經修補完成，故傑
      作八期之保固期間應係至98年12月24日屆滿。
    3.承上，傑作七期、傑作八期之保固期限均早已屆滿，原告
      至遲於99年8 月27日始起訴請求損害賠償，早已罹於民法
      第498 條瑕疵發現期間1年或契約約定2年之保固期間之除
      斥期間約定，故原告已經不得行使請求權，當無再主張有
      無罹於民法第514條所規定之瑕疵發現後1年的請求權時效
      之問題。
  (五)系爭傑作七、八期工程拋光地磚隆起或空心之瑕疵，應該是
    地磚本身品質不佳，與被告之施作無關。詳細說明如下：
    1.由於原告公司所提供之磁磚品質均不佳，在傑作八期時特
      別嚴重，當時，被告勉強施作完傑作八期三樓貼拋光地磚
      工程後，一再向原告反應必須改善地磚品質（因原告所提
      供之地磚平整度不佳且地磚底層表面粉質現象嚴重，造成
      黏著效果不佳），否則被告不敢施作，因為日後必然產生
      工程瑕疵責任歸屬爭議，經多次協調後，最後雙方達成有
      關傑作八期全部之二樓拋光地磚轉由磁磚供應商永建材
      有限公司自行施作，且約定施作之進度、品質及工程保固
      概與被告無關，並有簽立「工程轉讓同意書」乙份為憑，
      並經原告之經理與工地主任、永建材公司與被告之人員
      簽名為憑。是以，原告將傑作八期之泥作工程全部保固都
      要求被告負責，顯有誤會，且從原告所提出傑作八期之拋
      光地磚瑕疵現象均是大面積的整層瑕疵（依原告所提出之
      客戶反應表記載均是10－20坪的面積），亦可看出絕非是
      施作瑕疵，而是拋光地磚本身之瑕疵，才會造成不管是二
      樓或是三樓均產生整層、大面積瑕疵之現象。再查，原告
      在原證物6號所提出之修補照片，可以看出有關傑作八期
      之地磚修補乃是集中在二樓部分，然二樓部分並非被告所
      負責施作，亦非被告所應負責保固，故原告對被告主張保
      固費用云云，當無理由。
    2.證人王冠凱於鈞院作證時亦清楚證稱「（問：與永建材
      何關係？）我是永的上游廠商。」、「（問：當天你怎
      麼會去簽這份同意書？）當時負責施作的人說我的磁磚平
      整度有問題，請我去處理，我跟他說把不平整的地方剔除
      掉，但他說這樣他很麻煩，所以叫我過去處理。」、「（
      問：是穎漢公司還是永建材行叫你去？）穎漢先通知永
      ，永再請我過去。」、「（問：你們當天協議內容為
      何？）我負責施工的話，要責任施工，產品施工品質好壞
      我都要負責。」、「（問：為何沒有找穎漢的高層或有代
      表權的人處理？）因為是穎漢的工地主任告訴我地磚有問
      題，所以我沒有想到要去找有代表權的人」，「（問：你
      說你後來也真的找人進場施工，施工人姓名？）幫我找師
      傅的人叫陳憲宗」。由證人上開證詞可知，不僅是被告在
      施作當時就已經認為系爭地磚有平整度之問題，連原告的
      工地主任也認為系爭地磚本身之品質確實有瑕疵，故本件
      原告主張地磚有瑕疵是因為被告施作所導致云云，當無理
      由。
    3.另查，傑作八期三樓的拋光地磚是由被告施作，而同樣是
      八期的二樓改由磁磚供應商永公司施作，從原告原證物
      6號之傑作八期修補照片，可以看出關於由磁磚供應商永
      公司施作二樓之瑕疵計有：(1)A棟2樓整層地磚計20.28
      坪(2)B棟2樓整層地磚計20.28坪、(3)C棟2樓整層地磚計20.
      28坪、(4)D棟2樓整層地磚計20.28坪、(5)E棟2樓整層地磚
      計20.28坪、(6)F棟2樓整層地磚計20.28坪(7)G棟2樓整層地
      磚計20.28坪、(8)H棟2樓地磚，其磁磚空心及隆起之情形
      幾乎是整樓層都是，顯見該地磚瑕疵現象絕非施作工法問
      題，而是磁磚本身瑕疵之問題，蓋不論是被告所施作的傑
      作八期三樓，或是改由磁磚供應商永公司施作的傑作八
      期二樓，都有相同的整層地磚瑕疵問題，換言之，不同的
      施工團隊來進行施作，甚至是磁磚供應商之施工團隊來施
      作，都發生整層樓地板的拋光地磚全部均空心隆起現象，
      則十分明顯地，問題不在施工工法而是在磁磚本身之品質
      。
    4.綜上說明，由上開證人王冠凱之證詞，其是傑作八期地磚
      的供應商，且傑作八期的二樓地磚也是他派員施作的，而
      依照原告所提出之資料該傑作八期的二樓部分的地磚均是
      整樓層、大面積壞損，故本件系爭地磚壞損，根本不是被
      告之施作所造成，而是地磚本身品質已經明顯低劣所導致
      ，連地磚供應商自己施作都會空心隆起，那裏還能歸責於
      被告。
  (六)另外，關於原告主張本件有不完全給付之加害給付之適用云
    云，然查，原告主張不完全給付並不影響本件承攬章節關於
    瑕疵發現期間之規定於本案之適用，而且原告在本件磁磚破
    裂時並非所有權人，當不得主張加害給付。詳細說明如下：
    1.原告所主張之「修補費用償還」，在承攬章節中已於民法
      第493條及514條有明確之要件及時效規定，當無再適用民
      法第227 條不完全給付規定之餘地，詳細說明如下：
      (1)最高法院96年度第8 次民事庭會議決議內容具體指出：
        「承攬工作物因可歸責於承攬人之事由，致工作物發生
        瑕疵，定作人之損害賠償請求權，其行使期間，民法債
        編各論基於承攬之性質及法律安定性，於第514條第1項
        既已定有短期時效，自應優先適用。」
      (2)最高法院民事判決97年度台上字第2111號判決：「而工
        作物因可歸責於承攬人之事由，致工作物發生瑕疵，定
        作人之損害賠償請求權，其行使期間，民法債編各論基
        於承攬之性質及法律安定性，於第514條第1項既已定有
        短期時效，自應優先適用，定作人於該條項所定一年期
        間經過後，自不得另依同法第227條第1項規定，請求承
        攬人賠償損害，此為本院最近之見解（參見96年11月27
        日本院第8 次民事庭會議決議）。關於中華工程公司依
        民法第495條第1項規定請求賠償部分，中興航空公司已
        為時效之抗辯；倘中華工程公司行使定作人之損害賠償
        請求權已逾民法第514 條第1項規定之1年期間，依上說
        明，即不得再基於不完全給付規定請求賠償。原審未予
        調查審究，即認中華工程公司得依民法第227條第1項，
        準用給付不能之規定請求損害云云，自有可議。」，亦
        即認為應優先適用民法第514條之1年時效規定。
      (3)臺灣高等法院臺中分院91年度上字第228 號判決亦指出
        ：「按民法第501 條雖規定：第498條及第499條所定之
        期限，得以契約延長。惟稽諸本件上訴人提出之兩造協
        議全文，就瑕疵期間並未另有約定，被上訴人所交付之
        代工汽門，經上訴人驗收為良品而予以入庫，自不得謂
        被上訴人有可歸責之事由可言，故本件無不完全給付之
        適用，況就立法意旨及規範體系而言，民法第495條第1
        項規定之瑕疵擔保請求權排除第227 條不完全給付之適
        用，是上訴人之瑕疵擔保請求權，依民法第498 條規定
        ，既已罹於時效，則上訴人自不得再依民法第227 條之
        規定主張不完全給付之適用」。
    2.關於本件兩造間爭執最烈之「瑕疵發現期間」規定之適用
      ，是否會因為原告又追加不完全給付請求權之規定而遭排
      除不能適用？被告主張民法498至499條之瑕疵發現期間規
      定，乃屬債編各論之特別規定，當有適用之必要。
      (1)臺灣高等法院臺中分院91年度上字第228 號判決亦指出
        ：「末按本件被上訴人所交付之代工汽門，經上訴人驗
        收為良品而予以入庫，自不得謂被上訴人有可歸責之事
        由可言，故本件無不完全給付之適用，況民法第498條
        、第499條、第500條所定瑕疵擔保期間1年、5年、10年
        之除斥期間，應屬民法第125條但書規定，要無再適用
        15年時效之可言。」。
      (2)從法律體系而言，若僅因定作人改以不完全給付請求權
        之規定請求修補費用之損失，即可率然將承攬章節中所
        特別規定之瑕疵發現期間完全排除者，無異混淆了債編
        總論與各論間之體系關係，若以債編總論之原則規定來
        排除債編各論中針對各種契約類型特性所為之具體及特
        別規定，自有體系解釋矛盾之疑慮，此種以總論規定來
        排除各論規定之看法顯不足採。事實上，國內有力學者
        邱聰智也都認為承攬章節中之民法495條規定，已屬承
        攬中之不完全給付要件及法律效果之規定，殊無再引用
        民法第227條規定之必要。
    3.原告於瑕疵發現時已經不是該地磚之所有權人，故其無從
      主張受有固有財產之損害之加害給付：
      原告主張因被告未將地磚抹上水泥，故造成原告之原有財
      產即地磚因此隆起或空心受有損害云云，並主張此為加害
      給付，侵害其原有財產或固有財產，並主張不完全給付云
      云。然查：
      (1)依照原告所提出之起訴狀原證物三號資料，其均係已經
        將所有權移轉給第三人後始發生地磚有空心或隆起現象
        ，故原告已非是該地磚之所有權人，並無原有財產或固
        有財產受到損害之情形，何來主張加害給付。故其主張
        應無理由。
      (2)再者，地磚有空心或隆起現象，應該是地磚本身品質不
        佳，與被告之施作無關，此從證人王冠凱於鈞院作證時
        亦清楚證稱其是傑作八期地磚的供應商，且傑作八期的
        二樓地磚也是他派員施作的，而依照原告所提出之資料
        該傑作八期的二樓部分的地磚均是整樓層、大面積壞損
        ，故本件系爭地磚壞損，根本不是被告之施作所造成，
        而是地磚本身品質已經明顯低劣所導致，連地磚供應商
        自己施作都會空心隆起，那裏還能歸責於被告。是以，
        本件當無不完全給付之情形存在，原告之主張並無理由
        。
  (七)原告主張受有損失之具體證據及金額項目明細均不清楚，詳
    細說明如下：
    1.原告一方面主張其受有5,563,447元 之損害，又稱至99年
      7月止已支出1,351,200元云云，顯然有相互矛盾之處，被
      告對此均予以否認。
    2.被告對於原告在原證物五號所列之施工不良樓層面積，均
      予以否認。原告主張受有損失之具體證據與金額項目明細
      為何並不清楚，特別是其他與地磚無關之項目，原告也為
      主張計算，故其主張無理由。
  (八)並聲明：1.原告之訴駁回；2.訴訟費用由原告負擔；3.如受
    不利判決，被告願供擔保請准宣告免為假執行。
三、兩造不爭執事項：
  (一)兩造於95年12月21日簽定傑作七期泥作工程承攬契約；另於
    96年3 月13日簽定傑作八期泥作工程承攬契約。
  (二)被告就系爭傑作七期工程施作店鋪：A、B、C、D、E、F、G
    、H、I、J、K、L、M、N、O、P、Q、R、S棟計19棟，住家：
    T、U、V、W、X棟計5棟，共計24棟之泥作工程。
  (三)被告就系爭傑作八期工程除二樓以外，施作店鋪：A、B、C
    、D、E、F、G、H棟計8棟，住家：I、J、K、L、M、N、O、P
    、AA、AB、AC、AD棟計12棟，共計20棟之泥作工程。
  (四)被證三之「工程轉讓同意書」，其形式上真正為兩造所不爭
    執。
四、兩造爭執事項：
  (一)被告胡美滿即億金工程行與黃全興間就本件系爭工程有無合
    夥關係存在？
  (二)系爭傑作七期、傑作八期之泥作工程，被告是否已履行保固
    義務且保固期間已屆滿？
  (三)系爭傑作七、八期工程之鋪設拋光地磚之泥作工程，其瑕疵
    發現期間，應適用民法第498 條一年瑕疵發現期間或民法第
    499條五年瑕疵發現期間之規定？
  (四)原告損害賠償請求權是否已罹於民法第514 條所規定之瑕疵
    發現後一年間不行使而消滅之請求權時效？
  (五)系爭傑作七、八期工程拋光地磚隆起或空心之瑕疵，瑕疵發
    生之原因為何？應歸責於何人？是否可歸責於被告？
  (六)原告主張受有損失之具體證據與金額項目明細為何？
五、本院得心證之理由：
（一）被告胡美滿即億金工程行與黃全興間就本件系爭工程有無
      合夥關係存在？
    (一)按稱合夥者，謂二人以上互約出資，以經營共同事業之契
      約。前項出資，得為金錢或他物，或以勞務代之，民法第
      667條第1、2項定有明文。又合夥關係之存在與否，應就
      當事人有無互約出資經營共同事業之客觀事實予以認定，
      至有無辦理廠商登記，在所不問。而被告間有無合夥關係
      存在，亦應由原告先負舉證之責，並證實被告間有該合夥
      關係存在並與原告交易。
    (二)原告主張被告黃全興與億金工程行胡美滿為合夥關係，故
      應負連帶責任云云，然查，億金工程行係獨資，此有被告
      胡美滿所提出之臺南縣政府營利事業登記證附卷可稽（本
      院卷第25頁），被告黃全興與億金工程行並無合夥關係存
      在，原告所提出之原證物1、2號之契約書亦記載黃全興為
      億金工程行之代理人，而非本人，單從契約書難認有合夥
      關係存在，原告泛言有合夥關係，未能詳盡證明之能事，
      於法自有未合。從而，被告胡美滿即億金工程行與黃全興
      間就本件系爭工程並無合夥關係存在，原告主張被告黃全
      興應負連帶責任云云，自無理由。
（二）系爭傑作七期、傑作八期之泥作工程，被告是否已履行保
      固義務且保固期間已屆滿？
    (一)原告主張之傑作七期與傑作八期之泥作工程保固責任與保
      固期間之爭議，在本院另案97年度建字第32號民事判決業
      成為爭點（該判決書第10頁，本院卷第30頁反面），並經
      本院做成判決理由認定被告億金工程行有履行保固義務且
      保固期間早已完成，原告對該案不服而提起上訴，經臺灣
      高等法院臺南分院99年度建上字第13號判決亦認定被告已
      經完成系爭傑作七期、八期的工程、驗收及保固，「是堪
      認原告（即億金工程行）在96年10月1日已經完成系爭傑
      作七期之工程，並在96年12月17日完成系爭傑作八期工程
      ，且因代表被告（即穎漢建設公司）之曾傳寶都在系爭工
      程現場知悉系爭工程已經完工而無須原告通知被告完工及
      驗收」（該判決書第14頁）、「再參以原告（即億金工程
      行）於系爭工程完工、驗收後，自97年11月30日起至98年
      1月30日止，曾多次應被告（即穎漢建設公司）之請求進
      行系爭工程之保固維修乙節，亦有原告提出之工程維修單
      13紙附卷可憑，被告亦不否認原告有進行各該工程維修單
      所載之維修工作，堪信原告主張其在系爭工程驗收後，亦
      有依約進行保固工作乙節為真實，則原告（即億金工程行
      ）亦無違反兩造間之保固責任約定。」（該判決書第19
      頁）臺灣高等法院臺南分院99年度建上字第13號判決亦持
      相同認定，此有97年度建字第32號（本院卷第32頁反面）
      及臺灣高等法院臺南分院99年度建上字第13號民事判決（
      本院卷第227頁）可憑，故被告主張已履行保固義務且保
      固期間已屆滿當屬有據。
    (二)從而，被告對於傑作七期及傑作八期之泥作工程保固責任
      已經完成、保固期間亦已屆滿，故原告之請求並無理由。
（三）系爭傑作七、八期工程之鋪設拋光地磚之泥作工程，其瑕
      疵發現期間，應適用民法第498條一年瑕疵發現期間或民
      法第499 條五年瑕疵發現期間之規定？
    (一)此爭點首要審究者乃「地磚」之鋪設工作，是否屬於民法
      第499條所稱之「工作為建築物或其他土地上之工作物或
      為此等工作物之重大之修繕者」？
      1.按動產與不動產附合後之權利歸屬問題，屬於物權法之
        範疇，與定作人及承攬人間關於瑕疵發現期間之契約關
        係乃屬兩事，原告以「動產因附合於建築物本身結構體
        而成為不動產之重要成分，即為建築物之一部。」認有
        民法第499條之適用，顯有誤會，尚非可採。
      2.依照建築法第四條規定「本法所稱建築物，為定著於土
        地上或地面下具有頂蓋、樑柱或牆壁，供個人或公眾使
        用之構造物或雜項工作物。」；同法第八條規定「本法
        所稱建築物之主要構造，為基礎、主要樑柱、承重牆壁
        、樓地板及屋頂之構造。」，上開建築法規具體規定「
        建築物」之要件與內涵，惟未提及「地磚」是建築物之
        主要或必要構造，按舖設地磚或、大理石地板抑木質地
        板或塑膠地板，均屬於樓地板表面之裝修，並不會損及
        主結構，自難認地磚泥作工程之工作相當於民法中之「
        建築物」，二者差異性極大，本件地磚工程應係「泥作
        石材貼面」等裝潢工程，自非民法第499條所稱之「工
        作為建築物」。
      3.在體系解釋上，民法第499條所謂之建築物及地上工作
        物，因有重大之修繕者之規定存在，所以，所謂之建築
        物及地上工作物必須是涉及到結構體之部分才能認為屬
        於建築物，若屬於裝修工程之部分，因不涉及到結構體
        ，尚非重大之修繕，更遑論達到建築物之程度，故地磚
        之鋪設不屬於結構體的施作，蓋近代有些建物甚至可以
        不鋪設任何地磚或大理石，而保持「清水模」之狀態，
        是以，地磚當不屬於建築物或工作物或重大之修繕之範
        疇。
      4.又參照民法承攬節第513條法定抵押權之規定「承攬之
        工作為建築物或其他土地上之工作物，或為此等工作物
        之重大修繕者，承攬人得就承攬關係報酬額……」，最
        高法院95年度台上字第1074號判決文表示「依其規定意
        旨觀之，法定抵押權之成立，必承攬人為定作人施作建
        築物或地上工作物，或為此等建築物、工作物之重大修
        繕，始足當之。是以認定是否成立法定抵押權，須觀諸
        承攬之工作究否為新建建築物、工作物，或為相當於該
        建築物、工作物「重大修繕」之工程。此之謂「重大修
        繕」，係指就工作物為保存或修理，其程度已達重大者
        而言。」（最高法院95年度台上字第1074號判決意旨參
        照），即針對大樓結構體以外之裝修部分，認為不是新
        建建築物或工作物，也不屬於重大修繕之情形，換言之
        ，有涉及到結構體之部分才能認為屬於新建建築物或重
        大修繕，否則，僅是表面的裝修，均不能認為是建築物
        或重大修繕。是以，基於同屬民法承攬節內且條文用語
        相同，在體系解釋上，對於民法第499條之「工作為建
        築物或其他土地上之工作物或為此等工作物之重大修繕
        者」與民法第513條之「承攬之工作為建築物或其他土
        地上之工作物，或為此等工作物之重大修繕者」之條文
        規定，當作相同解釋，亦即涉及到「結構體」之部分才
        屬於建築物或重大修繕，若僅是表面的裝修，均非建築
        物或重大修繕。
      5.綜上說明，本件地磚之泥作工程，屬於結構體以外之裝
        修工程，不論是鋪設地磚或鋪設木質地板，均與結構體
        之施作無關，既不符合建築物或工作物之要件，亦不符
        合重大修繕之要件，故系爭之地磚工程，應適用民法第
        498條一年瑕疵發現期間，足可認定。
    (二)再查，原告於其起訴狀上所附之原證物三號（本院補字卷
      第22頁）之「售後客戶反應處理表」，原告對於為客戶修
      補地磚後，原告與購屋客戶間就該地磚之保固期限僅約定
      為一年，按原告身為建設公司對於購屋客戶既僅只負一年
      之保固責任，即認為關於地磚之瑕疵發現期間僅有一年，
      其在本案卻要求施作地磚的泥作廠商要負五年的保固責任
      ，主張系爭地磚之瑕疵發現期間五年，顯係失衡，為無理
      由，尚不足採。
    (三)綜上說明，本件原告已經逾民法第498條規定一年的瑕疵
      發現期間，故其主張被告應負瑕疵修復責任云云，自無理
      由。縱令本件兩造有以契約約定保固兩年，將瑕疵發現期
      間延長為兩年，依上開說明，本院另案及臺灣高等法院臺
      南分院均認為被告就本件系爭工程之兩年保固責任均已經
      完成，被告在本件之保固責任亦已免責，亦即被告已經免
      除瑕疵修補等責任，準此，原告在保固期間屆滿後始提出
      瑕疵修補等主張均無理由，顯不足採。
（四）原告損害賠償請求權是否已罹於民法第514條所規定之瑕
      疵發現後一年間不行使而消滅之請求權時效？
    (一)傑作七期保固部分：依照被告所提出之被證物四號傑作七
      期工程承攬合約書第16條工程保固規定，該條第二項雙方
      並未約定保固年限（本院卷第40頁），原告所提出之契約
      則已填載兩年（本院補字卷第12頁），雖原告主張係被告
      未依約自行填載等語，然被告之合約書既未填載，依照民
      法第498條第1項規定保固期間為一年。縱依本院另案97年
      度建字第32號判決理由中認傑作七期之保固期限應與傑作
      八期保固期限同為2年，參酌原告於另案原審辯稱系爭工
      程驗收日之96年12月27日及同年月24日，系爭工程之2年
      保固期限亦均已屆滿，被告已經完成系爭工程傑作七期保
      固部分合約之保固責任。
    (二)傑作八期保固部分：依照原告於起訴狀所提出之原證物二
      號傑作八期工程承攬合約書第16條工程保固規定，該條雙
      方約定保固年限為二年。原告主張是在96年12月24日對傑
      作八期進行驗收，依原告所提出之資料亦無從證明被告有
      驗收時之瑕疵未修補之情形，且證人即原告之工地主任陳
      宏銘亦證稱被告瑕疵已經修補完成（本院卷第128頁），
      故傑作八期之保固期間應於98年12月24日屆滿。
    (三)承上，傑作七期、傑作八期之保固期限均已屆滿，原告遲
      至99年8月27日（本院補字卷第6頁）始起訴請求損害賠償
      ，已罹於民法第498條瑕疵發現期間1年或契約2年之保固
      期間之除斥期間約定，原告已不得行使請求權，自無再主
      張有無罹於民法第514條所規定之瑕疵發現後1年的請求權
      時效之問題。
（五）另外，原告主張本件應適用不完全給付之加害給付云云，
      然查，
    (一)原告主張之「修補費用償還」，於承攬章節中民法第493
      條及第514條已有明確之要件及時效規定，當無再適用民
      法第227條不完全給付規定之餘地：
      1.按「承攬工作物因可歸責於承攬人之事由，致工作物發
        生瑕疵，定作人之損害賠償請求權，其行使期間，民法
        債編各論基於承攬之性質及法律安定性，於第514條第1
        項既已定有短期時效，自應優先適用。」（最高法院96
        年度第8次民事庭會議決議參照）又「按民法第501條雖
        規定：第498條及第499條所定之期限，得以契約延長。
        惟稽諸本件上訴人提出之兩造協議全文，就瑕疵期間並
        未另有約定，被上訴人所交付之代工汽門，經上訴人驗
        收為良品而予以入庫，自不得謂被上訴人有可歸責之事
        由可言，故本件無不完全給付之適用，況就立法意旨及
        規範體系而言，民法第495條第1項規定之瑕疵擔保請求
        權排除第227條不完全給付之適用，是上訴人之瑕疵擔
        保請求權，依民法第498條規定，既已罹於時效，則上
        訴人自不得再依民法第227條之規定主張不完全給付之
        適用」。(臺灣高等法院臺中分院91年度上字第228號判
        決參照）
     2.「而工作物因可歸責於承攬人之事由，致工作物發生瑕
        疵，定作人之損害賠償請求權，其行使期間，民法債編
        各論基於承攬之性質及法律安定性，於第514條第1項既
        已定有短期時效，自應優先適用，定作人於該條項所定
        一年期間經過後，自不得另依同法第227條第1項規定，
        請求承攬人賠償損害，此為本院最近之見解（參見96年
        11月27日本院第8次民事庭會議決議）。關於中華工程
        公司依民法第495條第1項規定請求賠償部分，中興航空
        公司已為時效之抗辯；倘中華工程公司行使定作人之損
        害賠償請求權已逾民法第514條第1項規定之1年期間，
        依上說明，即不得再基於不完全給付規定請求賠償。原
        審未予調查審究，即認中華工程公司得依民法第227 條
        第1項，準用給付不能之規定請求損害云云，自有可議
        。」最高法院民事判決97年度台上字第2111號判決亦有
        相同見解認為應優先適用民法第514條之1年時效規定。
    (二)原告追加不完全給付請求權是否排除適用「瑕疵發現期間
      」規定？
      1.從法律體系而言，若僅因定作人改以不完全給付請求權
        之規定請求修補費用之損失，即將承攬章節中所特別規
        定之瑕疵發現期間完全排除，無異混淆了債編總論與各
        論間之體系關係，若以債編總論之原則規定來排除債編
        各論中針對各種契約類型特性所為之具體及特別規定，
        自有體系解釋矛盾之疑慮，是以債編總論規定排除各論
        規定顯不足採。況承攬章節中之民法第495條規定，已
        屬承攬中之不完全給付要件及法律效果之規定，殊無再
        引用民法第227條規定之必要。
      2.臺灣高等法院臺中分院亦有相同見解「末按本件被上訴
        人所交付之代工汽門，經上訴人驗收為良品而予以入庫
        ，自不得謂被上訴人有可歸責之事由可言，故本件無不
        完全給付之適用，況民法第498條、第499條、第500條
        所定瑕疵擔保期間1年、5年、10年之除斥期間，應屬民
        法第125條但書規定，要無再適用15年時效之可言。」
        （臺灣高等法院臺中分院91年度上字第228號判決參照
        ）
      3.基上所述，承攬章節中民法498條及499條之瑕疵發現期
        間規定，民法第493條及第514條之要件及時效規定，乃
        屬債編各論之特別規定，當無再適用民法第227條不完
        全給付規定之餘地，原告逾除斥期間及時效後，復主張
        不完全給付請求權，難謂有據，自非可採。
（六）本件為判決之基礎已臻明確，至於系爭傑作七、八期工程
      拋光地磚隆起或空心之瑕疵，瑕疵發生之原因為何？應歸
      責於何人？是否可歸責於被告？原告主張受有損失之具體
      證據與金額項目明細為何？均不足以影響本判決之結果，
      亦與本案爭點無涉，自無逐一詳予論駁之必要，併此敘明
      。
六、綜上所述，被告對於其所負責鋪設之傑作七期工程、傑作八
    期，共計32棟之泥作工程拋光地磚，主張施工不良之瑕疵，
    係可歸責於被告，致原告受有地磚打除貼合、室內裝潢、清
    潔及廢棄物清運等費用之損害，基於民法第493條第1項、第
    494前段及第495條第1項、第491條、第231條及契約之法律
    關係，請求損害賠償，而被告胡美滿、黃全興為合夥關係，
    依民法第681條請求被告應連帶給付原告5,563,447元，及自
    起訴狀繕本送達被告翌日起至清償日止，按年利率百分之五
    計算之利息，為無理由，應予駁回。又原告之訴既經駁回，
    其假執行之聲請，已失所附麗，併駁回之。
七、末按訴訟費用，由敗訴之當事人負擔；又法院為終局判決時
    ，應依職權為訴訟費用之裁判，分據民事訴訟法第78條及第
    87條第1 項定有明文。查本件應徵之第一審訴訟費用為裁判
    費56,143元，此有卷附之裁判費審核單及收據可稽（見本院
    卷第3頁、99年度補字第418號卷第163頁），原告既受敗訴
    判決，自應負擔上開訴訟費用，故依上開規定確定原告應負
    擔之訴訟費用如主文第2項所示。
八、據上論結，本件原告之訴為無理由，依民事訴訟法第78條、
    第87條第1項，判決如主文。
中    華    民    國   100    年    6     月    10    日
                  民事第一庭  法  官  侯明正
以上正本係照原本作成。
如對本判決上訴，須於判決送達後20日內向本院提出上訴狀。如
委任律師提起上訴者，應一併繳納上訴審裁判費。
中    華    民    國   100    年    6     月    10    日
                              書記官  程欣怡